【裁判字號】    98,訴,1453
【裁判日期】    981218
【裁判案由】    毒品危害防制條例
【裁判全文】
臺灣高雄地方法院刑事判決              98年度訴字第1453號
公  訴  人  臺灣高雄地方法院檢察署檢察官
被      告  甲○○
                    現於臺灣高雄看守所
選任辯護人  吳春生律師
            鄭伊倫律師
上列被告因毒品危害防制條例案件，經檢察官提起公訴（98年度
偵字第24752 號），本院判決如下：
    主  文
甲○○共同運輸第三級毒品，處有期徒刑參年。扣案第三級毒品
愷他命壹包（含塑膠包裝袋壹只，驗前淨重壹仟點捌零貳公克，
驗後淨重壹仟點陸捌公克）、鋁箔包裝袋壹只、紙袋壹只及塑膠
包裝袋壹只均沒收。
    事  實
一、甲○○及郭俊億（綽號「阿宏」，由檢察官另案偵查中）均
    明知愷他命（Ketamine，俗稱K 他命）係毒品危害防制條例
    第2 條第2 項所列之第三級毒品，亦為懲治走私條例「公告
    管制物品項目及其數額」甲類第4 款之管制進出口物品，不
    得非法持有、運輸或私運進口，竟仍共同基於運輸第三級毒
    品愷他命進口之犯意聯絡，由郭俊億於民國98年8 月19日或
    20日間某時許，自大陸地區○○○路SKYPE 通訊軟體與甲○
    ○以互發文字訊息方式交談，並約定郭俊億於近日內寄送內
    藏愷他命之包裹至臺灣，而由甲○○在臺灣代為收件，事成
    後郭俊億再給予甲○○50公克之愷他命作為報酬，然甲○○
    唯恐其因上班而無法收受該包裹，遂徵得不知情之友人吳怡
    蓉（經檢察官另為不起訴處分）之同意，由吳怡蓉代為收受
    該包裹，俟甲○○將吳怡蓉之姓名及其位於高雄市三民區○
    ○○路90號6 樓之1 之住處地址提供予郭俊億後，郭俊億隨
    即透過電腦網際網路向位於印度之UMABRO THERS公司（下稱
    UMA 公司）以不詳價格訂購愷他命1 包（驗前淨重1,000.80
    2 公克，驗後淨重1,000.68公克，純度86.9% ，驗前純質淨
    重869.696 公克），UMA 公司隨即將上開愷他命1 包藏放在
    鋁箔包裝袋內，再以紙袋及快遞公司之貨物包裝塑膠袋包裝
    ，並透過不知情之國際快遞業者及中華航空股份有限公司公
    司（下稱中華航空公司）之人員，以中華航空公司之CI-075
    2 號班機，自印度經由新加坡，於98年8 月21日運送至臺灣
    桃園國際機場之榮儲快遞進口專區報關，嗣於98年8 月22日
    凌晨0 時5 分許，內政部警政署航空警察局安全檢查隊與財
    政部臺北關稅局共同在上開之榮儲快遞進口專區執行班機貨
    物X 光檢查勤務時，發現由不知情之荷蘭商天遞股份有限公
    司（下稱天遞公司）臺灣分公司代理報關進口之貨物（主提
    單號碼：000-00000000號，分提單號碼：000000000 號，收
    件人：吳怡蓉，收件地址：高雄市三民區○○○路90號6 樓
    之1 ）影像疑似為毒品，經當場開驗後，發現該包裹內夾藏
    愷他命1 包，員警遂喬裝成快遞公司之送貨人員，於98年8
    月23日晚間某時前往吳怡蓉上開住處，因吳怡蓉不在該住處
    ，員警遂留下聯絡電話請吳怡蓉與之聯繫領取包裹。嗣甲○
    ○於翌日（即98年8 月24日）上午10時許駕駛自小客車搭載
    其不知情之女友楊琇茹及吳怡蓉，前往位於高雄市○鎮區○
    ○街63號之遠達國際企業有限公司（下稱遠達公司）領取包
    裹，並於同日上午11時40分許抵達後，由甲○○陪同吳怡蓉
    進入遠達公司內領貨，楊琇茹則留在車上等候，俟吳怡蓉在
    領貨單上完成簽名後，甲○○及吳怡蓉旋即遭在場埋伏之員
    警逮捕，而偵破上情。
二、案經內政部警政署航空警察局高雄分局報告臺灣高雄地方法
    院檢察署檢察官偵查起訴。
    理  由
壹、程序部分（證據能力之審查）：
    按被告以外之人於審判外之陳述，雖不符刑事訴訟法第 159
    條之1 至第159 條之4 之規定，而經當事人於審判程序同意
    作為證據，法院審酌該言詞陳述或書面陳述作成時之情況，
    認為適當者，亦得為證據；當事人、代理人或辯護人於法院
    調查證據時，知有第159 第1 項不得為證據之情形，而未於
    言詞辯論終結前聲明異議者，視為有前項之同意，刑事訴訟
    法第159 條之5 定有明文。本件所援引之以下各項證據（詳
    後述），固有部分屬傳聞證據，然公訴人、被告及辯護人於
    本院調查證據時，均知有前開第159 第1 項不得為證據之情
    形，被告及辯護人表示同意作為證據使用（見本院卷第40頁
    ），且於言詞辯論終結前，均未聲明異議，本院審酌該等證
    據作成時之狀況，並無違法取證之情事，且無不宜作為證據
    之情形，依前開說明，爰認均有證據能力，合先敘明。
貳、實體部分：
一、上揭犯罪事實，業據被告甲○○於警詢、檢察官訊問及本院
    審理時均坦承不諱（見警卷第2 至5 頁，偵卷第19至22、44
    、45、50至53、70至72頁，本院聲羈卷第5 至7 頁，本院卷
    第11、38、57、65頁），核與證人即不知情之被告友人吳怡
    蓉於警詢及偵查時均證述受被告委託代為收受該寄藏第三級
    毒品愷他命之包裹等情節相符（見警卷第9 至11頁，偵卷第
    21、22頁），而證人即荷蘭商天遞公司臺灣分公司現場理貨
    員楊明哲亦於警詢時供述荷蘭商天遞公司臺灣分公司處理該
    寄藏第三級毒品愷他命之包裹之報關運送流程經過等情歷歷
    （見警卷第18、19頁），且有第三級毒品愷他命1 包（含塑
    膠包裝袋1 只，驗前淨重1,000.802 公克，驗後淨重1,000.
    68公克）及鋁箔包裝袋、紙袋及塑膠包裝袋各1 只扣案可稽
    ，並有航空警察局高雄分局扣押筆錄、扣押物品目錄表、「
    TNT 」之貨物派送及簽收單、個案委任書、航空警察局安全
    檢查隊X 光檢查儀注檢貨物報告表、進口快遞貨物簡易申報
    表各1 份及現場蒐證照片22張附卷可稽（見警卷第21至31、
    33、41至43、45至51頁）。而共犯郭俊億曾經利用電腦網際
    網路向位於印度之UMA 公司訂購愷他命，再透過不知情之國
    際快遞業者運送來臺之事實，亦經臺灣高等法院高雄分院以
    96年度上訴字第2247號審理認定無誤，有上開刑事判決書 1
    份在卷可參。另扣案愷他命1 包，經送高雄醫學大學附設中
    和紀念醫院檢驗，確實係屬毒品危害防制條例第2 條第2 項
    所稱之第三級毒品愷他命無疑，有高雄醫學大學附設中和紀
    念醫院98年9 月8 日第0000-000號檢驗報告1 紙附卷可稽（
    見偵卷第17頁）。是本件被告之自白已有相當之證據資料予
    以補強，且核與事實相符，應堪採認。從而，本件事證明確
    ，被告犯行堪以認定，應予依法論科。
二、查愷他命係毒品危害防制條例第2 條第2 項所稱之第三級毒
    品，且亦為懲治走私條例「公告管制物品項目及其數額」甲
    類第4 款之管制進出口物品，不得非法持有、運輸及私運進
    口。又毒品危害防制條例第4 條第3 項之運輸第三級毒品罪
    ，所謂「運輸」，不限於運輸他人之物品為必要，其為自己
    運輸，亦屬「運輸」行為之範疇。故祇要行為人基於運輸毒
    品之意圖，而有自此地搬運輸送毒品至他地之行為，不論其
    係為自己運送或為他人運送，亦不問其係在國境內外之間或
    僅在國內運輸，其犯罪即已成立，且不以運抵目的地為完成
    犯罪之要件（最高法院97年度台上字第2907號判決意旨參照
    ）。是核被告甲○○所為，係犯毒品危害防制條例第4 條第
    3 項之運輸第三級毒品罪及懲治走私條例第2 條第1 項之私
    運管制物品進口罪。被告持有第三級毒品愷他命之低度行為
    ，已為運輸之高度行為所吸收，不另論罪。被告與共犯郭俊
    億間就上開2 犯行，有犯意聯絡及行為分擔，為共同正犯。
    而被告以一運輸第三級毒品進入我國領土之行為，同時觸犯
    上開2 罪名，為想像競合犯，應依刑法第55條之規定，從一
    重之運輸第三級毒品罪論斷。又被告利用不知情之、吳怡蓉
    、國際快遞業者、荷蘭商天遞公司臺灣分公司及中華航空公
    司之員工運輸上開愷他命，為間接正犯。另被告於偵查及審
    判中均自白上開犯行，已如上述，應依毒品危害防制條例第
    17 條 第2 項規定，予以減輕其刑。爰審酌被告甲○○明知
    愷他命對於人體健康危害至鉅，向為政府嚴令禁絕流通，竟
    仍與共犯郭俊億約定，由被告代為收受郭俊億自印度經由新
    加坡運送來臺之愷他命，所運輸之愷他命驗後淨重達1,000.
    68公克之多，數量龐大，犯罪情節重大，如未即時查獲，恐
    將造成愷他命之流通與氾濫，不僅廣泛戕害國人身心健康，
    更因此滋生其他刑事犯罪，嚴重破壞社會治安，犯罪所生危
    害既深且鉅，惡性重大，惟考量被告所運輸之愷他命於入境
    後旋即為警查獲，尚未流入市面造成實害，被告犯後亦已坦
    承犯行等一切情狀，量處如主文所示之刑，以資懲儆。
三、按依毒品危害防制條例第2 條第2 項規定，毒品依其成癮性
    、濫用性及對社會危害性分為4 級，並就製造、運輸、販賣
    、意圖販賣而持有、以非法方法使人施用、引誘他人施用及
    轉讓不同品項毒品之行為，分別定其處罰。至施用或持有第
    三、四級毒品，因其可罰性較低，故予除罪化，僅就施用及
    持有第一、二級毒品科以刑罰。惟鑑於第三、四級毒品均係
    管制藥品，特於同條例第11條之1 明定無正當理由，不得擅
    自持有；第18條第1 項後段復規定查獲之第三、四級毒品，
    無正當理由而擅自持有者，沒入銷燬之。從而，依同條例第
    18條第1 項後段應沒入銷燬之毒品，專指查獲之施用、持有
    第三、四級毒品而言；倘係查獲之製造、運輸、販賣、意圖
    販賣而持有、以非法方法使人施用、引誘他人施用或轉讓之
    第三、四級毒品，既屬同條例相關法條明文規定處罰之犯罪
    行為，即非該條項應沒入銷燬之範圍。又同條例第19條第 1
    項所定「供犯罪所用或因犯罪所得之物」，係指犯第4 條至
    第9 條、第12條、第13條或第14條第1 項、第2 項之罪所用
    或所得之物，不包括毒品本身在內，自不得為第三、四級毒
    品之沒收依據（以犯第4 條第3 項販賣第三級毒品罪為例，
    其供犯罪所用之物，當指「供販賣第三級毒品所用之物」而
    言；第三級毒品本身為販賣之標的，為遂行販賣該毒品使用
    之物，始屬「供犯罪《犯第4 條第3 項之販賣第三級毒品罪
    》所用之物」，其理至明）。同條例對於查獲之製造、運輸
    、販賣、意圖販賣而持有、以非法方法使人施用、引誘他人
    施用及轉讓第三、四級毒品之沒收，並無特別規定，如其行
    為已構成犯罪，則該毒品即屬不受法律保護之違禁物，應回
    歸刑法之適用，依刑法第38條第1 項第1 款之規定沒收之（
    最高法院95年度台上字第911 號判決意旨參照）。從而，本
    件扣案之愷他命1 包（含殘留微量愷他命毒品於其上無法析
    離之塑膠包裝袋1 只，驗前淨重1,000.802 公克，驗後淨重
    1,000.68公克），既為被告私運回臺之違禁物，自應依刑法
    第38條第1 項第1 款規定，不問屬於犯罪行為人與否，予以
    宣告沒收之，至鑑驗耗損之愷他命因已滅失，即無庸併予宣
    告沒收。另扣案之鋁箔包裝袋、紙袋及塑膠包裝袋各1 只，
    則屬委託運送之共犯郭俊億所有，係供其與被告運輸本件愷
    他命之用，應依毒品危害防制條例第19條第1 項規定及共犯
    連帶沒收原則，均予以宣告沒收之。
據上論斷，應依刑事訴訟法第299 條第1 項前段，毒品危害防制
條例第4 條第3 項、第17條第2 項、第19條第1 項，懲治走私條
例第2 條第1 項、第11條，刑法第11條前段、第28條、第55條、
第38條第1 項第1 款，判決如主文。
本案經檢察官乙○○到庭執行職務。
中    華    民    國    98    年    12    月    18    日
                      刑事第五庭審判長法  官 廖建瑜
                                      法  官 林裕凱
                                      法  官 陳盈吉
以上正本證明與原本無異。
如不服本判決，應於判決送達後10日內，向本院提出上訴狀。
中    華    民    國    98    年    12    月    18    日
                                      書記官  陳展榮
附錄本判決論罪科刑法條：
毒品危害防制條例第4 條第3 項
製造、運輸、販賣第三級毒品者，處5 年以上有期徒刑，得併科
新臺幣7 百萬元以下罰金。
懲治走私條例第2 條第1 項
私運管制物品進口、出口逾公告數額者，處7 年以下有期徒刑，
得併科新臺幣3 百萬元以下罰金。


司法院資訊處製作；財團法人民間司法改革基金會備份。
